臺灣高等法院臺中分院民事判決　九十一年度上易字第二四○號
　　　上　訴　人　乙○○
　　　被　上訴人　甲○○
右當事人間債務不履行損害賠償事件，上訴人對於中華民國九十一年五月七日臺灣苗
栗地方法院九十年度訴字第四六四號第一審判決提起上訴，本院判決如左：
      主      文
上訴駁回。
第二審訴訟費用由上訴人負擔。
      事實及理由
一、本件上訴人起訴主張：上訴人於民國八十五年四月十日以新台幣（以下同）八百
    八十七萬一千七百二十元，向被上訴人購買其所有坐落苗栗縣大湖鄉○○段如附
    表(1)至(9)等九筆土地（以下稱系爭土地），上訴人已依約給付所有價款。惟被上
    訴人出售前揭土地時，曾向上訴人表示界址係以徵收道路之排水溝起至其駁坎止
    ，詎料，上訴人於過戶後即向地政事務所申請界址測量，赫然發現測量人員釘樁
    即立在徵收道路上，而非被上訴人所稱之以排水溝為界，合計如附表所示短少面
    積共計一二四平方公尺，查道路徵收一案，早在兩造買賣之前即已辦理，被上訴
    人當時又身兼鄉民代表身份，對於徵收事項與其土地範圍多寡知之甚詳，但其竟
    刻意隱匿，致實際給付面積較應有面積短少一二四平方公尺。爰依民法第一百七
    十九條不當得利之規定，主張短少面積之價金九十七萬五千二百六十元及自被上
    訴人領取最後一筆款項一百萬元翌日起至清償日止按年息百分之五計算之利息等
    語。原審為上訴人敗訴之判決，上訴人不服上訴，其上訴聲明：(一)原判決廢棄。
    (二)右廢棄部分，被上訴人應給付上訴人九十七萬五千二百六十元及自民國八十五
    年五月二十三日起至清償日止，按年息百分之五計算之利息。(三)第一、二審訴訟
    費用由被上訴負擔。(四)願供擔保請准宣告假執行。
二、被上訴人則以：被上訴人於取得系爭九筆土地之前，台三線公路用地經苗栗縣政
    府於八十三年間辦理徵收完畢，系爭土地權利範圍亦已登記確定之後，被上訴人
    始取得土地，並依其登記之權利範圍予以出售，而訂約之後，被上訴人已依約將
    契約所載系爭九筆土地所有權移轉登記予上訴人，並未短少，顯就契約內容已給
    付完畢，尚無上訴人所指不完全給付或其給付有瑕疵或不當得利之情事，至於八
    十七年二月間，政府再次將台三線公路占用私有土地部分，予以徵收致上訴人部
    分土地權利喪失，此係因政府行為所致，與被上訴人無關等語資為抗辯，對上訴
    人之上訴，聲明：求為判決駁回上訴。
三、上訴人主張系爭九筆土地係上訴人於八十五年四月十日以八百八十七萬一千七百
    二十元向被上訴人購得，業據提出兩造買賣契約書及支付價款之支票及匯款影本
    為證，復為被上訴人所不爭執，堪信上訴人此部分主張為真實。
四、上訴人復主張：(一)伊所購得系爭九筆土地經測量後，發現有短少如附表所示之面
    積部分，係上訴人向被上訴人購買土地前已徵收，並因測量錯誤，導致徵收後，
    系爭土地之實際面積較權狀面積短少。(二)八十六年五月五日「台二線拓寬工程沿
    線改善工程協調會」結論第十點：「143Ｋ+200 地主林秀蓉、乙○○土地鑑界結
    果與徵收不符案，請苗栗縣政府沿線重新檢測，按實際施工使用情形，辦理補徵
    收或撤銷徵收」，被上訴人係該協調會列席之鄉民代表之一，當然知悉其出售上
    訴人之土地有短少之事實。(三)台灣苗栗地方法院八十六年訴字第二九六號債務不
    履行損害賠償事件囑託大湖地政事務所於八十七年一月十七日進行系爭土地勘驗
    ，發現系爭土地短少之部分已成徵收之道路。(四)交通部公路總局第二區養護工程
    處九十一年三月十四日函原審說明系爭土地徵收計畫如自八十一年，徵收時之土
    地所有權人為吳永宏（即被上訴人之前手），足證被上訴人購地前已完成徵收。
    (五)上訴人所獲得補償費共三萬一千元，依上訴人所引最高法院八十四年台上字第
    四四三號判決意旨，上訴人得依不當得利法理向被上訴人請求返還面積不足之價
    金云云。惟為被上訴人否認，並以前開情詞置辯。經查：(一)兩造於八十五年四月
    十日締結土地買賣契約時，系爭九筆土地之面積於登記簿謄本上所載面積，均為
    如附表之買賣合約書面積，被上訴人並依兩造之買賣合約書於八十五年五月十六
    日如數移轉登記系爭九筆土地與上訴人，此有上訴人所提出且為被上訴人所不爭
    執之系爭九筆土地原始土地登記簿謄本附卷可稽，嗣系爭九筆土地於八十七年一
    月二十六日經台灣省政府八十七年一月二十六日八七府地二字第一二九八七號函
    核准部分徵收，系爭九筆土地徵收面積即如上訴人所主張如附表短少面積部分，
    且徵收款已由上訴人領取，此有交通部公路總局第二區養護工程處於九十一年三
    月十四（九一）二工用字第九一０六二七七號函覆徵收資料附卷可稽，是兩造既
    於八十五年四月十日締結土地買賣契約，且均依約給付價金，交付買賣標的物，
    兩造關於買賣契約之權利義務均已履行，嗣於被上訴人買賣標的交付後之八十七
    年一月二十六日系爭土地有部分即上訴人主張短少之一二四平方公尺部分始為政
　　府所徵收，並非上訴人所指系爭土地在上訴人向被上訴人購買土地前「已徵收」
　　，上訴人所指此部分自屬無據。按「買賣標的物之利益及危險，自交付時起，均
　　由買受人承受負擔，但契約另有訂定者，不在此限。」是此政府徵收部分系爭土
　　地之危險，應由上訴人承受負擔，且上訴人已領得徵收款。是被上訴人本於買賣
　　契約取得價金，有法律上原因，故上訴人主張不當得利返還請求權並不成立。(二)
　　又被上訴人否認於出售時知悉有土地短少情形，而系爭土地於八十五年四月十日
　　訂立買賣契約，同年五月十七日移轉登記完畢，上訴人所指被上訴人參與協調會
　　時知悉有短少，已係一年以後，又台灣苗栗地方法院囑託地政事務所勘驗亦逾一
　　年半，自難以事後已逾一年知悉之情形，推定被上訴人於出賣時亦當然知悉。(三)
　　交通部公路總局第二區養護工程處九十一年三月十四日函所示「系爭土地徵收計
　　畫如自八十一年，徵收時之土地所有權人為被上訴人之前手吳永宏」等語，應係
　　指八十三年三月二十四日苗栗縣政府徵收而言，此有土地登記簿謄本可稽（見原
　　審卷第六十頁至九十六頁），兩造即係依該次完成徵收後所為買賣，而上訴人所
　　指短少係因八十七年二月二十三日之徵收所致，此亦有前述土地登記簿謄本可據
　　，自與被上訴人前手吳永宏時之徵收無關。(四)被上訴人本於買賣契約取得價金，
　　既有法律上原因，上訴人主張不當得利返還面積不足之價金，自屬無據。
五、綜上所述，上訴人依不當得利之法律關係，請求被上訴人給付九十七萬五千二百
    六十元及自民國八十五年五月二十三日起至清償日止，按年息百分之五計算之利
    息為無理由，應予駁回。原審為被上訴人敗訴之判決，核無違誤，上訴人仍執前
    詞指摘原判決不當，求為廢棄，為無理由。
六、本件事證已臻明確，兩造其餘攻擊防禦方法均於判決結果不生影響，爰不一一贅
    述，附此敘明。
據上論結：本件上訴為無理由，依民事訴訟法第四百五十條、第七十八條，判決如主
文。
中　　　華　　　民　　　國　　九十一　　年　　 十二　　 月　　三十一　　日
~B1民事第四庭審判長法　官　黃斐君
~B2　　　　　　　　法　官　張浴美
~B3　　　　　　　　法　官　張鑫城
右為正本係照原本作成。
不得上訴。
~B 　 　　　　　　書記官　劉智文
中　　　華　　　民　　　國　　九十二　　年　　　一　　　月　　　三　　　日
　　　　　　　　　　　　　　　　　　　　　　　　　　　　　　　　　　　　Ｈ
附表：
     地號               買賣合約書面積      測量後面積        短少
(1)一三四三之一九九      一五二平方公尺      一二七平方公尺    二五平方公尺
(2)一三四三之二五三      九六平方公尺        八三平方公尺      一三平方公尺
(3)一三四三之二五四      九四平方公尺        八十平方公尺      一四平方公尺
(4)一三四三之二五五      一０六平方公尺      九四平方公尺      一二平方公尺
(5)一三四三之二五六      一一六平方公尺      一０三平方公尺    一三平方公尺
(6)一三四三之二五七      一二六平方公尺      一一四平方公尺    一二平方公尺
(7)一三四三之二五八      一二七平方公尺      一一五平方公尺    一二平方公尺
(8)一三四三之二五九      一五０平方公尺      一三八平方公尺    一二平方公尺
(9)一三四三之二六０      一六一平方公尺      一五０平方公尺    一一平方公尺
